臺灣高等法院刑事判決
109年度上訴字第3799號
上  訴  人  
即  被  告  郭佳儒




選任辯護人  王雅慧律師（扶助律師）
上列上訴人因違反毒品危害防制條例等案件，不服臺灣臺北地方
法院108年度訴字第872號，中華民國109年8月10日第一審判決（
起訴案號：臺灣臺北地方檢察署108年度偵字第19239號、108年
度偵緝字第1749號），提起上訴，本院判決如下：
    主  文
上訴駁回。
    事  實
一、郭佳儒（綽號「寶」、「阿寶」）、李堃（綽號「Max」，
    業經原審判刑確定）均知甲基安非他命係毒品危害防制條例
    所列管之第二級毒品，依法不得販賣，竟意圖營利，共同基
    於販賣第二級毒品之犯意聯絡，於民國108年6月23日21時至
    同日23時許，由郭佳儒將數量不詳之第二級毒品甲基安非他
    命置放在臺北市○○區○○街000巷00號0樓（下稱虎林街房屋）
    ，適吳秉鴻（綽號「吳泰勒」、「小勒」）於同年月24日1
    時47分許前某時，以LINE通訊軟體聯繫郭佳儒，洽購第二級
    毒品甲基安非他命，雙方議妥交易條件後，郭佳儒即請吳秉
    鴻前往上址付款、取貨，並於同日（24日）1時47分許，指
    示在虎林街房屋之李堃取交毒品與吳秉鴻並收取款項。吳秉
    鴻於同日8時44分許至虎林街房屋後，李堃即將甲基安非他
    命1公克交付吳秉鴻，由吳秉鴻交付新臺幣（下同）2,000元
    價款與李堃而完成交易，所餘500元價款則暫時賒欠，李堃
    、郭佳儒以此方式共同販賣第二級毒品甲基安非他命以牟利
    。嗣於108年6月24日10時24分許，員警至虎林街房屋查緝毒
    品，當場扣得如附表編號1至10所示之物，暨李堃所持前開
    販毒所得現金2,000元；另經警於109年3月30日另案扣得郭
    佳儒所有如附表編號11所示之物，因而查悉上情（被訴轉讓
    禁藥部分，業經原審判刑確定）。
二、案經臺北市政府警察局松山分局報告臺灣臺北地方檢察署檢
    察官偵查起訴。
    理  由
一、證據能力：
　　本件認定事實所引用之卷證資料（包含人證、物證、書證，
    詳下述及者），並無證據證明係公務員違背法定程序所取得
    ，與本案亦有自然之關連性，公訴人、被告郭佳儒及其辯護
    人迄至本案言詞辯論終結，均不爭執該等傳聞卷證之證據能
    力或曾提出關於證據能力之聲明異議，並無顯不可信之情況
    ，本院認引為證據為適當，是偵訊結證部分，依據刑事訴訟
    法第159條之1第2項之規定，毒品鑑定報告部分，依據同法
    第208條第1項前段及第206條第1項之規定，其他傳聞證據，
    依據同法第159條之5之規定，下述認定事實所引用之證據方
    法均有證據能力，合先敘明。
二、認定事實：
　㈠上開犯罪事實，業據被告於偵查、原審及本院審理中自白屬
    實（見偵緝字卷第5至10頁、原審卷第226、342頁、本院卷
    第166頁筆錄），原審共同被告李堃亦就上情陳述甚詳（見
    毒偵字卷第17至21頁警詢、偵15867卷第251至255頁偵訊結
    證筆錄），證人吳秉鴻則於警詢及偵訊時證述明確（見毒偵
    字卷第36至38頁筆錄、第45至47頁指認犯罪嫌疑人紀錄表及
    偵15867卷第251、252頁偵訊結證筆錄），並有松山分局扣
    押筆錄、扣押物品目錄表、扣押物品收據、扣押物品清單、
    扣案物照片、附表編號10所示手機之數位採證報告、李堃與
    被告間、李堃與吳秉鴻間LINE通訊軟體對話紀錄及附表所示
    各該毒品鑑定書在卷可查（見毒偵字卷第67至77、83、95至
    107、127、239、285、307頁、偵15867卷第285至295、384
    至388、393至403頁、原審卷第55、59、67、71頁），且有
    如附表編號1、2、10、11所示之毒品、手機及李堃所持販毒
    所得現金2,000元扣案可參。
　㈡按販賣毒品係政府嚴予查緝之違法行為，非可公然為之，且
    無論係以何形式包裝之毒品，均可任意分裝或增減份量，而
    每次買賣之價量，亦隨雙方關係深淺、當時資力、需求數量
    及程度、毒品成色、貨源充裕與否、對行情之認知等因素，
    及購買毒品者被查獲時可能供述出其購買來源等各種不同風
    險評估，而有機動之調整，是其價格標準，自非一成不變，
    且販賣者從各種「價差」或「量差」或「純度」謀取利潤方
    式，亦有差異，故而，販賣利得，除經被告坦承犯行並就價
    量均明確供述外，委難查得實情，職此之故，於毒品交易案
    件，縱未確切查得被告販賣毒品賺取之實際差價，然除別有
    事證足認被告係按同一價格轉讓，確未牟利外，尚難執此即
    認販賣之事證有所不足，致知過坦承者難辭重典，飾詞否認
    者反得逞僥倖，而失情理之平。且毒品價格昂貴，取得不易
    ，凡為販賣之不法勾當者，苟無利可圖，應無甘冒被查緝法
    辦重刑之危險，平白無端義務為買賣之行為，是其販入價格
    必較售出之價格低廉，有從中賺取買賣差價牟利之意圖及事
    實，應屬合理之認定。申言之，舉凡毒品之有償交易，除足
    以反證確係另基於某種非圖利本意之關係外，概皆可認係出
    於營利之意而為，尚難因無法查悉其販入價格，作為是否高
    價賣出之比較，或無法查明販賣毒品之確實重量及純度，即
    認無營利之意思（最高法院107年度台上字第140號、103年
    度台上字第3862號判決意旨參照）。　
　㈢被告雖曾否認有賺取利潤的意思，然吳秉鴻於偵訊中具結證
    稱：我不知道「寶（即被告）」的本名，我都以LINE跟他聯
    絡，沒有他電話，看他當天在哪個日租套房，我就會到該處
    跟他買毒品等語；李堃則於偵訊中具結證稱：阿寶（即被告
    ）在24日當晚交代我記得跟客人收錢，場地費本來是1人500
    元，阿寶交代我1人收800元；現場來的人都是會用毒品的；
    吳秉鴻這次買的價格，因為阿寶沒有馬上回，我就用之前賣
    的價格算，當時吳秉鴻身上只有2千元，剩下500元先欠著，
    後來10點阿寶才回我等語（見偵15867卷第251至255頁筆錄
    ），比對被告與李堃之LINE對話紀錄，被告確實叮嚀李堃「
    記得跟客人收錢」、「那二個還在玩的」，又當李堃於24日
    上午8時48分許問被告「哥一個算他（按指吳秉鴻）多少」
    ，被告於當日上午10時6分許回以「2500因為還是同一批」
    （見同偵卷第386、388頁），被告亦於本院審理中坦認有要
    賺取中間微量差額（見本院卷第173頁筆錄）。顯然被告與
    吳秉鴻間並無太多特殊交情，主要還是毒品交易之關係，且
    被告對於前往日租套房參加派對施用毒品的客人，都還「錙
    銖必較」，要求必須依人頭收取場地費，則被告對於舉行派
    對之事，都有明確的成本觀念或利潤要求，對於一旦遭查獲
    必須面臨重刑之販賣毒品行為，又豈有可能毫無營利之意，
    參以被告從107年間就另案被起訴販賣毒品案件，更加清楚
    涉入販毒罪嫌之可能後果，其所謂與吳秉鴻認識很久等關係
    ，與吳秉鴻所述2人交情理應普通不符，其先前所謂進2,286
    元賣2,000元還倒賠，除無佐證外，更與其指示李堃賣2,500
    元之所圖不符，即便吳秉鴻身上沒錢而暫時賒欠500元，亦
    不影響被告確有指示李堃交付毒品、收取價金牟利之意圖，
    且販賣之罪本不以已圖得利益為必要，是依據前揭㈡之說明
    ，被告先前辯稱沒有營利意圖云云，顯非事實。
　㈣綜上所述，本案事證明確，被告上開犯行堪以認定，自應依
    法論科。　
三、論罪：
  ㈠查被告行為後，毒品危害防制條例第4條及第17條第2項於109
    年1月15日經總統華總一義字第10900004091號令修正公布，
    並自公布後6個月即於109年7月15日施行：
　⒈修正前毒品危害防制條例第4條第2項規定：「製造、運輸、
    販賣第二級毒品者，處無期徒刑或7年以上有期徒刑，得併
    科新臺幣1千萬元以下罰金。」修正後規定：「製造、運輸
    、販賣第二級毒品者，處無期徒刑或10年以上有期徒刑，得
    併科新臺幣1千5百萬元以下罰金。」修正後之刑度並未較有
    利於被告，依刑法第2條第1項前段規定，應適用行為時即修
    正前之毒品危害防制條例第4條第2項之規定。
　⒉修正前毒品危害防制條例第17條第2項規定：「犯第4條至第8
    條之罪於偵查及審判中均自白者，減輕其刑。」修正後之規
    定為：「犯第4條至第8條之罪於偵查及『歷次』審判中均自白
    者，減輕其刑。」此項修正，影響被告得否減輕其刑之認定
    ，修正前之規定並不以被告於歷次審判中均自白為必要，修
    正後則需偵查及歷次審判中均自白始得減輕其刑，修正後之
    規定並未較有利於被告，依刑法第2條第1項前段規定，應適
    用行為時即修正前之規定。
　㈡核被告所為，係犯修正前毒品危害防制條例第4條第2項之販
    賣第二級毒品罪。
　㈢被告販賣甲基安非他命前、後，與李堃共同非法持有甲基安
    非他命之低度行為，為販賣之高度行為吸收，不另論罪。
  ㈣被告與李堃就上開犯行，有犯意聯絡及行為分擔，為共同正
    犯。
  ㈤被告郭佳儒未經警詢，其於偵訊中雖稱係與吳秉鴻合購毒品
    ，但其坦認一起購買毒品可以拿比較便宜，且依前述，即便
    被告進價真如其所述約為2,286元，但其偵訊中仍供稱要跟
    吳秉鴻收2,500元（見偵緝字卷第6至10頁筆錄），是被告於
    偵訊中業已就販毒牟利之關鍵構成要件事實即營利意圖為肯
    定供述，綜觀其當時所述，應認定其已於偵訊中自白犯行，
    後被告又於原審及本院均一致認罪，自應依毒品危害防制條
    例第17條第2項規定減輕其刑。
  ㈥本案無從酌減其刑：
　⒈被告雖稱自己僅係小盤之販毒者，與一般大盤毒梟顯然有別
    ，請求依刑法第59條規定酌減其刑。
　⒉惟按刑法第59條所規定之酌量減輕其刑，係裁判上之減輕，
    必以犯罪之情狀顯可憫恕，認為科以最低度刑仍嫌過重者，
    始有其適用。如別有法定減輕之事由者，應優先適用法定減
    輕事由減輕其刑後，猶嫌過重時，方得為之。又所謂「犯罪
    之情狀」，與同法第57條規定科刑時應審酌之一切情狀，並
    非有截然不同之領域，於裁判上酌減其刑時，應就犯罪一切
    情狀（包括第57條所列舉之10款事項），予以全盤考量，審
    酌其犯罪有無可憫恕之事由，即有無特殊之原因與環境，在
    客觀上足以引起一般同情，以及宣告法定低度刑，是否猶嫌
    過重等等，以為判斷。
　⒊查被告本案所犯販賣第二級毒品犯行，販賣對象雖僅有吳秉
    鴻1人，惟經由前揭偵、審自白之減刑規定減輕其刑後，法
    定刑已有相當之減輕，被告前已有販毒案件經檢察官另案起
    訴，於該案第一審尚未審結前，被告竟又貪圖不法私利再犯
    本案（該另案後經最高法院駁回上訴而告有罪確定），並無
    任何客觀上值得同情之特殊原因或有何堪以憫恕之情狀，故
    本院認被告此次所犯販賣第二級毒品之犯行，無從援引刑法
    第59條規定減輕其刑。
四、上訴駁回之理由：
　  原審與本院同為有罪之認定，以被告罪證明確，適用刑事訴
    訟法第299條第1項前段、修正前毒品危害防制條例第4條第2
    項、第17條第2項、刑法第11條、第2條第1項前段、第28條
    等規定，並審酌被告明知甲基安非他命為極易成癮、戕害身
    心健康之第二級毒品，經政府嚴令禁止販賣，猶恣意違反國
    家之禁令，夥同李堃共同販賣第二級毒品，助長流毒遺害，
    惟念及被告犯後坦承犯行，態度尚可，兼衡被告素行、自述
    案發時於家中餐廳幫忙，曾於百貨公司工作8年，擔任陳列
    督導、未婚、須扶養父母等生活狀況、智識程度，及其犯罪
    之動機、目的、手段、分工情節等一切情狀，量處有期徒刑
    3年9月，併就沒收部分說明：①扣案如附表編號1所示之毒品
    ，經分別送請臺北市政府警察局、交通部民用航空局航空醫
    務中心鑑驗，均檢出第二級毒品甲基安非他命之成分，除於
    鑑驗時已耗用滅失部分外，其餘部分應依毒品危害防制條例
    第18條第1項前段規定，不問屬於犯罪行為人與否，均予沒
    收銷燬（包裝前開毒品之外包裝袋4只，係用以包裹毒品，
    衡情難以與毒品完全析離，且無析離之實益與必要，均應與
    其內盛裝之毒品整體視為第二級毒品，一併沒收銷燬）。②
    扣案如附表編號10所示之手機、另案扣案如附表編號11所示
    之手機，分別為供李堃、被告共犯本件販賣第二級毒品罪聯
    繫所用之物，應依毒品危害防制條例第19條第1項之規定，
    不問屬於犯罪行為人與否，均予宣告沒收。③李堃為警扣案
    之現金2,000元，係其與被告因共同販賣第二級毒品甲基安
    非他命向吳秉鴻所收取之對價，屬2人販賣第二級毒品罪之
    犯罪所得，爰依刑法第38條之1第1項前段規定宣告沒收。④
    其餘扣案物，或與本案被告上開犯行無關、或非違禁物、或
    別無法定應沒收之事由，均不予宣告沒收。經核原審上開認
    事用法及沒收之諭知均無違誤，量刑亦稱妥適。被告上訴請
    求酌減，並非可採，已如前述，辯護人請求從輕量刑，被告
    請求判處3年左右之刑，但均未指明原判決有何量刑過重或
    其他違法、不當之處，被告上訴為無理由，應予駁回。
據上論斷，應依刑事訴訟法第368條，判決如主文。
本案經檢察官王繼瑩提起公訴，檢察官羅建勛到庭執行職務。
中　　華　　民　　國　　109 　年　　12　　月　　29　　日
                    刑事第八庭  審判長法　官  陳世宗
                                      法　官  周明鴻
                                      法　官  吳勇毅
以上正本證明與原本無異。
如不服本判決，應於收受送達後20日內向本院提出上訴書狀，其
未敘述上訴之理由者並得於提起上訴後20日內向本院補提理由書
（均須按他造當事人之人數附繕本）「切勿逕送上級法院」。
                                      書記官  許家慧
中　　華　　民　　國　　109 　年　　12　　月　　30　　日
附表：
編號 扣案物品名稱及數量 備註  1 含第二級毒品甲基安非他命成分之白色透明晶體4包（淨重共5.26公克，各取樣0.01公克、0.01公克、0.01公克、0.0002公克，驗餘淨重5.2298公克，檢出第二級毒品甲基安非他命成分，含無法完全析離之外包裝袋4只） ⑴臺北地檢署108年度刑保字第2646號（原審卷第59頁） ⑵臺北市政府警察局108年北市鑑毒字第213號鑑定書、交通部民用航空局航空醫務中心航藥鑑字第0000000號毒品鑑定書（毒偵字卷第83、99至107頁、偵15867卷第293至294頁、原審卷第165頁） ⑶採樣檢品已檢驗用罄  2 內裝有含第二級毒品甲基安非他命成分白色細結晶之注射針筒1支（白色細結晶部分淨重0.1510公克，取樣0.0002公克，驗餘淨重0.1508公克） ⑴臺北地檢署108年度刑保字第2645號、第2676號（原審卷第55、67頁） ⑵交通部民用航空局航空醫務中心航藥鑑字第0000000號毒品鑑定書（毒偵字卷第285頁） ⑶採樣檢品已檢驗用罄 ⑷因送鑑驗之需，注射針筒內第二級毒品甲基安非他命成分白色細結晶經員警另裝袋送往鑑驗（參毒偵字卷第95至97頁扣案物照片、原審卷第127頁公務電話紀錄）  3 大麻吸食器1個（經乙醇沖洗，檢出大麻主成分之一之四氫大麻酚成分）    ⑴臺北地檢署108年度刑保字第2675號（原審卷第63頁） ⑵交通部民用航空局航空醫務中心航藥鑑字第0000000號毒品鑑定書（毒偵字卷第85、125、265頁）  4 含第三級毒品甲苯基乙基胺戊酮、3,4-亞甲基雙氧苯基二甲胺丁酮、3,4-亞甲基雙氧苯基乙基胺戊酮之棕色藥錠1包（內有7顆藥錠）、含第三級毒品氯乙基卡西酮、甲苯基乙基胺戊酮之棕色粉末1包、橘色粉末2包（4包總淨重2.91公克） ⑴臺北地檢署108年度刑保字第2646號（原審卷第59頁） ⑵臺北市政府警察局108年北市鑑毒字第213號鑑定書（毒偵字卷第113至119頁、偵15867卷第293至294頁）  5 電子磅秤1個 臺北地檢署108年度刑保字第2745號（毒偵字第93頁、原審卷第75頁）  6 分裝袋52個   7 甲基安非他命分裝勺1支   8 甲基安非他命吸食器4組   9 甲基安非他命玻璃球10個  10 iPhone Xs Max手機1支（IMEI碼：000000000000000，內有門號0000000000號SIM卡1張 ⑴臺北地檢署108年度刑保字第2701號（原審卷第71頁） ⑵李堃所有 11 iPhone手機1支（IMEI碼：000000000000000、000000000000000，內有門號0000000000號SIM卡1張） ⑴另案經臺中市政府警察局第五分局扣案（臺灣臺中地方檢察署109年度偵字第10272號卷第101頁），該案由臺灣臺中地方法院以109年訴字第1261號判決後，現由臺灣高等法院臺中分院以109年度上訴字第2826號案件審理中 ⑵被告所有